臺灣屏東地方法院民事裁定　　　　　　99年度消債聲字第75號
聲　請　人
即 債 務人　柳可宥
相　對　人
即 債 權人　臺灣新光商業銀行股份有限公司
法定代理人　李增昌
代　理　人　謝妁恩
相　對　人
即 債 權人　遠東國際商業銀行股份有限公司
法定代理人　洪信德
相　對　人
即 債 權人　豐(臺灣)商業銀行股份有限公司
法定代理人　李鐘培
相　對　人
即 債 權人　萬泰商業銀行股份有限公司
法定代理人　盧正昕
代　理　人　王智仁
相　對　人
即 債 權人　聯邦商業銀行股份有限公司
法定代理人　李憲章
代　理　人　陳麗智
上列當事人間聲請消費者債務清理事件，本院裁定如下：
    主  文
債務人柳可宥不免責。
    理  由
一、按法院裁定開始清算程序後，債務人有薪資、執行業務所得
    或其他固定收入，而普通債權人之分配總額低於債務人聲請
    清算前二年間，可處分所得扣除自己及依法應受其扶養者所
    必要生活費用之數額者，法院應為不免責之裁定。但債務人
    證明經普通債權人全體同意者，不在此限，為消費者債務清
    理條例第133 條所明定。又按債務人證明經普通債權人全體
    同意者，不在此限：又按法院裁定開始清算程序後，債務人
    有薪資、執行業務所得或其他固定收入，而普通債權人之分
    配總額低於債務人聲請清算前二年間，可處分所得扣除自己
    及依法應受其扶養者所必要生活費用之數額者，法院應為不
    免責之裁定，但債務人證明經普通債權人全體同意者，不在
    此限，為消費者債務清理條例第133 條所明定。又按債務人
    有下列各款情形之一者，法院應為不免責之裁定，但債務人
    證明經普通債權人全體同意者，不在此限：一、於七年內曾
    依破產法或本條例規定受免責；二、隱匿、毀損應屬清算財
    團之財產，或為其他不利於債權人之處分；三、捏造債務或
    承認不真實之債務；四、因浪費、賭博或其他投機行為，致
    財產顯然減少或負擔過重之債務，而生開始清算之原因；五
    、於清算聲請前一年內，已有清算之原因，而隱瞞其事實，
    使他人與之為交易致生損害；六、明知已有清算原因之事實
    ，非基於本人之義務，而以特別利於債權人中之一人或數人
    為目的，提供擔保或消滅債務；七、隱匿、毀棄、偽造或變
    造帳簿或其他會計文件之全部或一部，致其財產之狀況不真
    確；八、故意於財產及收入狀況說明書為不實之記載，或有
    其他故意違反本條例所定義務之行為，消費者債務清理條例
    （下稱消債條例）第134定有明文。
二、經查：
  (一)聲請人即債務人聲請更生，前經本院97年度消債更字第464
    號裁定自民國97年11月20日上午10時起開始更生程序。嗣後
    因更生方案未獲債權人可決且以現有收入亦難以支應生活必
    要費用，經本院98年度消債清第86號裁定進行清算，復因清
    算財團分配完結，由本院98年度司執消債清字第63號裁定清
    算程序終止，有上開裁定附卷可考。聲請人聲請裁定免責，
    本院依職權詢問相對人結果，復均具狀表明不同意債務人免
    責，有全體相對人陳報狀附卷可佐，合先敘明。
  (二)次查，聲請人於清算前兩年於臺灣斯巴克環保工程股份有限
    公司，可處分所得為595,280 元，而清算前兩年之自己及依
    法應受其扶養者所必要生活費用之數額者，應依內政部公佈
    之屏東縣每人每月所必要之生活費用數額9,829 元計算，是
    聲請人清算前兩年可處分所得扣除自己及依法應受其扶養者
    所必要生活費用之數額為277,376 元（000000-0000x24-341
    7x24），故普通債權人受償總額218,103 元，仍低於聲請清
    算前兩年，聲請人可處分所得扣除依法應受其扶養者所必要
    生活費用之數額，依消債條例第133 條即應為不免責裁定，
    合先敘明。
  (三)又觀諸相對人所提出之消費紀錄及欠款明細表記載，聲請人
    於清算前兩年累積的債務合計高達748,764 元，而聲請人於
    95、96年所得分別為370,539 元、224,741 元，有財產及收
    入狀況說明書可參，然聲請人自88年5 月起即開始僅繳最低
    金額並動用循環利息之交易（參99年度消債聲字第75號卷第
    11頁背面），顯然財務狀況已屬入不敷出，復參照相對人所
    提聲請人持卡消費明細，聲請人持用聯邦銀行信用卡於88年
    7 月28日於吉大通訊行消費12,500元、88年7 月28日又於尼
    克萊通訊行消費11,300元、89年1 月8 日在金銀樓消費8,90
    0 元、89年2 月19日於圓山銀樓消費4,050 元、89年10月31
    日在豐光銀樓消費12,000元、90年起復於詩威特美容護膚有
    多筆消費紀錄（見本院99年度消債聲第75號案卷第39頁）；
    又持萬泰銀行現金卡自94年起借貸數筆債權合計金額達21,5
    37，並未清償，顯無任何還款計畫；使用匯豐銀行信用卡及
    現金卡於93年至95年期間於全國電子單筆消費13,290元及多
    筆預借現金合計金額413,00元（見上開卷第24頁）；並持遠
    東國際商業銀行信用卡於93年8 月4 日起以零利償CPO11 代
    償金額為221,975 元之信用卡債務並預借現金23,000元（見
    上開卷第19頁）；持用新光銀行信用卡自93年7 月起即頻繁
    使用該卡代償或消費，採循環繳款的方式致累積龐大債務（
    見上開卷第10至15頁）。綜合上開消費紀錄，顯見聲請人於
    財務狀況已屬入不敷出時，仍大量且密集消費，消費金額復
    已超出一般人日常基本生活所需，是以，聲請人明知其已無
    多餘的費用可資運用的情況下仍大量頻繁的購物，致每月消
    費額度時有逾越可資運用之費用之情事，此有債權人提出之
    消費帳目明細附卷可稽。核債務人消費態樣而言，性質顯非
    一般通常生活之必要，其消費逾越可得支配之所得，依其情
    形可認已屬浪費，致無力清償債務而生清算之原因。並於積
    欠債務後採循環繳款方式而無完善環款計畫，且不思撙節開
    銷，減少過度消費之情事，足徵其恣意花費任令債務增加至
    難以負擔而終致不能清償，堪認與消債條例第134 條第4款
    之情形相當。
三、綜上所述，本件普通債權人受償總額低於聲請人於清算前2
    年所得處分之數額，且聲請人因浪費致負擔過重之債務，而
    生開始清算之原因，依消債條例第第133 條、134 條第4 款
    之規定，應為不免責之裁定，爰裁定如主文。
中    華    民    國  100     年    1     月    24    日
                       民事庭   法  官  陳怡先
正本係照原本作成。
如不服本裁定應於送達後十日內向本院提出抗告狀，並繳納抗告
費新臺幣一千元。如委任律師提起上訴者，應一併繳納裁判費。
                                書記官  鄭靜芳
中    華    民    國  100     年    1     月    24    日